臺灣臺北地方法院刑事判決
110年度訴字第1079號
公  訴  人  臺灣臺北地方檢察署檢察官
被      告  黃冠銘



上列被告因家庭暴力罪之傷害案件，經檢察官提起公訴（110年
度偵字第20269號），本院判決如下：
    主  文
黃冠銘犯傷害罪，處拘役參拾日，如易科罰金，以新臺幣壹仟元
折算壹日。
    犯罪事實
一、黃冠銘與甲○○係前同居男女朋友關係，具家庭暴力防治法第
    3條第2款規定之家庭成員關係。緣黃冠銘、甲○○於民國110
    年5月22日凌晨0時許，在臺北市○○區○○○路0段00巷00號6樓
    之3同居處所，2人因感情糾紛發生口角爭執，甲○○表示要搬
    走並帶走若干保養品與清潔用品，為黃冠銘所阻止，黃冠銘
    竟基於傷害人身體之犯意，與甲○○發生口角爭執，即以徒手
    推倒致甲○○撞及置物櫃、互相拉扯（起訴書誤載，本院應予
    更正），致其受有左大腿瘀傷、右小腿瘀傷、左手食指擦傷
    、左手肘瘀傷（起訴書漏載「肘」本院應予更正）、左手背
    瘀傷等傷害。
二、案經甲○○告訴暨臺北市政府警察局中山分局報告臺灣臺北地
    方檢察署檢察官偵查起訴。
   理    由
壹、證據能力：
一、按被告以外之人於審判外之陳述雖不符刑事訴訟法第159 條
    之1 至之4 等4 條之規定，而經當事人於審判程序同意作為
    證據，法院審酌該言詞陳述或書面陳述作成時之情況，認為
    適當者，亦得為證據；當事人、代理人或辯護人於法院調查
    證據時，知有刑事訴訟法第159 條第1 項不得為證據之情形
    ，而未於言詞辯論終結前聲明異議者，視為有前項之同意，
    同法第159 條之5 定有明文。立法意旨在於傳聞證據未經當
    事人之反對詰問予以核實，原則上先予排除。惟若當事人已
    放棄反對詰問權，於審判程序中表明同意該等傳聞證據可作
    為證據；或於言詞辯論終結前未聲明異議，基於尊重當事人
    對傳聞證據之處分權，及證據資料愈豐富，愈有助於真實發
    見之理念，且強化言詞辯論主義，使訴訟程序得以順暢進行
    ，上開傳聞證據亦均具有證據能力。本案下列所引用之被告
    以外之人於審判外之陳述（包含書面陳述），性質上均屬傳
    聞證據，檢察官、被告黃冠銘（下稱被告）於本院準備程序
    、審理表示同意有證據能力（見本院卷第111頁至第112頁、
    第226頁至第227頁），且迄本院言詞辯論終結前，均未主張
    有刑事訴訟法第159 條第1 項不得為證據之情形，本院審酌
    上開證據作成時之情況，認應無違法或不當情事，與本案待
    證事實間復具有相當之關聯性，以之作為證據應屬適當，依
    刑事訴訟法第159 條之5 第2 項之規定，認有證據能力。
二、本件認定事實所引用之非供述證據，並無證據證明係公務員
    違背法定程序所取得，檢察官、被告於本院審判程序中復未
    於言詞辯論終結前表示異議，應認有證據能力。　　 
貳、實體部分：
一、被告之供述及辯解：
　㈠案發時、地，與告訴人甲○○發生口角爭執，伊不同意告訴人
    欲將保養品與沐浴乳等清潔用品帶走，告訴人情緒激動亂砸
    物品，2人有搶奪物品，告訴人有滑倒。
  ㈡當天告訴人有要叫人來家裡打我，我當時很害怕有報警，警
    察可以作證。
　㈢我跟告訴人發生爭執，後來告訴人要拿洗面乳跟我們當初一
    起去玩買的紀念品約2、300元，我請告訴人把東西放回去，
    結果告訴人憂鬱症發作，大吵大鬧，後來不曉得為何她就自
    己滑倒，但跌倒的地點不清楚，我沒有拉扯告訴人，後來警
    察來的時候，我就請警察把告訴人帶走。我們同居的地方是
    樓中樓，發生爭執地點在一樓，但詳細地點沒有印象了。告
    訴人跌倒的時候好像有撞到床角，然後跌倒在地上，但對於
    告訴人撞擊的身體部位及跌倒的方式我沒有印象，之後告訴
    人爬起來就繼續摔東西，我就報警，之後是警察把告訴人帶
    走。但編號2 驗傷單、編號5 馬偕醫院函文部分，我認為是
    之前的舊傷而非當下的傷勢，就算是當下的傷勢，也不是我
    造成的（110 年度偵字第20269 號卷第4 頁至第6 頁、第28
    頁至第29頁；110 年度審訴字第1609號卷第39頁至第41頁、
    第51頁至第53頁）云云。
二、認定被告犯罪事實所憑之證據及理由：
　㈠證人即告訴人甲○○於上揭時間、地點與被告發生爭執，案發
    後，前往醫院就診，經診斷後受有犯罪事實欄所受的傷害之
    事實，業據告訴人甲○○於警詢之指訴詳實（偵卷第7頁至第8
    頁），核與證人即到場處理員警駱勁達、宋柏翰於本院審理
    時證述情節大致相符，復有馬偕紀念醫院（下稱馬偕醫院）
    開立受理家庭暴力事件驗傷診斷書1 份（偵卷第9頁至第10
    頁）、被告提供手機拍攝照片2 張（偵卷第11頁）、臺北市
    政府警察局中山分局中山二派出所110 報案記錄單、家庭暴
    力通報表、中山分局刑案呈報單、陳報單、中山二派出所受
    理各類案件紀錄表（偵卷第12頁正反面、第13頁正反面、第
    15頁、第16頁、第17頁）、馬偕紀念醫院111 年1 月3 日馬
    院醫急字第1100008202號函暨其附件（本院卷第43頁至第62
    頁）、被告當庭繪製同居處所一樓平面圖（本院卷第117頁
    ）在卷可稽，此部分事實，堪予認定。
　㈡被告雖以前詞置辯，然查：
　1.告訴人甲○○於警詢中證稱：今天約凌晨0時5分，在臺北市○○
    ○路○段00巷00號6樓之3住處被打。我們稍早在外面有吵架，
    後來返回住處時，又再次吵架。我告訴被告我要收走我的保
    養品等物品，被告說在這裡的東西都他的，我就再跟他爭論
    ，被告就動手推我，導致我撞到櫃子受傷。他先用徒手推倒
    我，再跟我拉扯，並且有抓傷我。造成我與小腿瘀傷、背部
    疼痛、手肘與手背瘀青，我有到馬偕醫院就醫並開立診斷證
    明書。　
　2.證人駱勁達於本院審理時證稱：
　⑴勤務中心通報有家暴事件，我跟另外一位同事當時都先站在
    門外，我們到現場時爭吵的部分已經結束了。我們一進門後
    就看到床跟左邊的樓梯，有一些衣物散亂在地上。右邊有櫃
    子，其他我都不確定，因為我沒有進到那麼裡面。右手邊櫃
    子距離床，大概是三步左右的距離。在床邊爭吵，如果推擠
    的話，有可能會撞到櫃子，因為裡面空間其實不大。進去時
    男生就坐在床上，女生站在樓梯那個地方。女生比較激動一
    點，東西散亂，就是一直在咆哮。我們詢問之後得知當時他
    們有吵架，就是女生要拿保養品之類的東西，男生說「這個
    都是我花錢買的」不能帶走。
　⑵問到後面時，他們兩人都有這樣回答互稱對方打彼此。男方
    跟女方互相都說對方有動手。沒有說動手打哪裡，都講得很
    籠統，就是雙方都只講說「他打我、她打我」類似這樣，沒
    有講細節。我印象中女生有說男生有「推我」，沒有聽到告
    訴人說有撞到櫃子。
　⑶我們都會告知雙方有糾紛，不建議兩位都待在同一空間內，
    希望有一方先離開那個現場緩和氣氛。等他東西收完後離開
    ，因為不可能馬上就會走掉，因為情緒都還在，他們當時一
    定會有些情緒在，所以一定會收拾一些簡單的東西才離開。
    所以我們員警跟其中一位當事人就離開了。後來誰先離開，
    這個真的忘記了。袋子我記得是衣物，是用塑膠袋裝的。在
    我印象中被告有提到過去吵架時女生會動手，但事實上是怎
    樣我不清楚。其實一般來說，依我們的處理判斷上，通常女
    性都會比較居於弱勢，但我們還不清楚現場狀況確實如何，
    例如有可能真的是女生一直在攻擊男生，造成男生的反感，
    就是稍微架開之後害女生跌倒，這個情況也有可能，但是我
    們沒有辦法了解，因為這個事情只有雙方當事人才清楚。當
    場沒有看到男方或女方的受傷部位在哪裡，通常男女有家暴
    情形時，我們都會問女生身上哪裡有傷，或者有沒有明顯傷
    勢。我真的不確定，有沒有問過女方有沒有傷。因為當時主
    要對女生的部分不是我，兩位員警巡邏處理這樣的案件時，
    一定有一個要隔在中間，避免衝突再次發生。我是站在中間
    的那一位，另外一位員警才是去安撫女方的所以問女方有沒
    有受傷這件事情，應該是另外一個員警，在現場處理了大約
    5至10分鐘。
  ⑷110 的報案紀錄單上，案件描述是「糾紛，需要警察盡速到
    現場了解」是勤務中心派到我們派出所，然後派出所請巡邏
    員警到場處理，值班也會利用辦案電話跟報案人詢問大概是
    什麼樣的情形。110 的報案紀錄單上寫「分局回報說明：中
    山分局勤務指揮中心陳文貴，黃冠銘與甲○○為情侶關係，今
    日發生口角後拉扯，無明顯外傷，告知權益後女方離去，返
    所製作職務通報」，我有印象有一方離開，但是沒有看勤務
    單我沒有辦法確定是誰先離開，我唯一有印象的是地上有衣
    服跟一些東西是用塑膠袋裝的。沒有印象是口角後拉扯因為
    在整個報案的過程中，都是寫「發生細故、發生口角、互相
    拉扯」，報案的內容通常我們會再詢問的原因是因為，有時
    候報案人說的內容也許會與事實不符，所以我們都會確認並
    且到場去查看是什麼樣的狀況。我們都會在現場講，如果要
    提告就馬上先去驗傷，但女方在現場也沒有特別講這件事。
    被告或告訴人講說有受傷想要提告的話，要去驗傷之後才提
    告。沒有印象當時他們是穿短袖還是長袖，長袖、長褲還是
    短袖、短褲，還是上半身是短袖、下半身是長褲，或者剛好
    相反，上半身是長袖、下半身是短褲。我不確定被害人大腿
    有受傷，診斷證明書也有講到左大腿瘀傷、右小腿瘀傷、左
    手食指擦傷、下背壓痛、左手肘瘀傷、左手臂瘀傷傷勢。被
    告的住所距離馬偕醫院其實不遠，走路10分鐘內就可以到了
    等語。
　3.證人宋柏翰於本院審理時證稱：
　⑴當天我跟同事駱勁達接獲本案，這應該是110 的案件，當時
    案發地址中山北路2 段93巷當時應該是他們租屋地址，印象
    中當時他報案沒有說是糾紛還是什麼案件，我們到場進去，
    記得是我先進去。屋子蠻凌亂的，有類似化妝品、乳液等丟
    到整個到處都是。房內差不多是法院卷第117頁這樣。不太
    有印象被告是坐著，女方當時站在樓梯處。床跟旁邊的物品
    ，中間的走道不寬，大概不會超過3公尺，那間房格局也是
    蠻小的。浴室在上開現場圖最後面位置。到場時他們沒有在
    打鬥，當下我們也認為應該只是他們男女朋友間的爭吵而已
    ，印象中女生也沒有說被被告打傷之類的，當場看沒有明顯
    的外傷，女生看起來精神狀況不是很穩定，後來好像女生說
    有朋友要來帶她，所以我們就請女生把她的物品收拾之後就
    請她下樓，她自己應該就跟朋友離去。印象中是沒有人提到
    有人受傷或是誰打誰。我們有詢問他們，現場被告說他們好
    像有一點糾紛，現場有說他的女朋友好像有精神疾病，好像
    說他女朋友不知道是精神疾病發作還是怎麼樣，情緒不太穩
    ，有丟擲物品在家中。印象中被害人沒有講她跟被告說要拿
    她的保養品，可是被告說這些東西都是他的。
　⑵二人發生爭吵後，被告用手推她讓她撞到櫃子。印象中他們
    都沒有提到有動手，我覺得應該只是爭吵而已。也有可能我
    一直都在被告處，所以沒有注意到駱勁達警員跟被害人說話
    內容。我到場時覺得男生的態度感覺比較像是無奈，女生的
    態度確實比較激動。沒有印象女生要拿保養品之類的東西，
    男生說「這些都是我花錢買的」，所以女生不能帶走。我主
    要是跟被告交談。我印象中好像沒什麼跟女生講話。我們有
    兩位員警，當天我應該大部分都是跟被告接觸。駱勁達警員
    大部分負責跟女方接觸。
　⑶正常來講如果有糾紛案件，不管當事人有無講有動手，通常
    都會跟他們說如果你們要提告的話，有受傷就去驗傷，然後
    來警察機關提告，如果有其他不法的話，就佐以事證來警察
    機關做提告。馬偕醫院離報案地點蠻近的，走路應該5到10
    分鐘之內就會到了。受傷處為偵卷第10頁診斷證明書地方，
    不一定會看得到，除非有流血或是真的比較嚴重，我們通常
    是看臉、脖子、頸部跟雙手或腳有無外傷，通常有流血或是
    剛被打完紅腫可能才會看得比較明顯。如果是瘀傷的話，現
    場也不一定會那麼快浮現等語。
　4.再參以被告當庭所繪制現場圖及手機照片2張，可認屋內空
    間不大，且依據證人駱勁達、宋柏翰所證，床鋪與櫃子距離
    僅3步，而當天進門時即可看到地上有凌亂衣服，核與告訴
    人甲○○、被告所述，被告有為了物品不讓告訴人甲○○拿走，
    而有爭吵推擠撞到櫃子，再觀諸告訴人甲○○提出之診斷證明
    書上所載身體傷害描述：「被男友推打，導致左大腿瘀傷、
    右小腿瘀傷、左手食指擦傷、下背壓痛、左手肘瘀傷、左手
    背瘀傷」等傷害，檢查結果為：「左大腿瘀傷、右小腿瘀傷
    、左手食指擦傷、左手肘瘀傷、左手背瘀傷等傷害」，經本
    院調閱告訴人甲○○馬偕醫院急診記錄函覆結果：主訴：「剛
    被男友推打，左手傷口左腳瘀傷」、「判定依據：表淺撕裂
    性/ 出血已停止」、「受傷原因：鈍傷撞傷（外力撞擊）」
    ，復有受傷之照片6張足佐（本院卷第47頁），有馬偕醫院
    馬院醫急字第1100008202函在卷可證（本院卷第29頁至第48
    頁），告訴人甲○○受傷部分集中在腿、手指、手肘、手背等
    處，核與告訴人甲○○所稱被被告推打、與被告拉扯所述受傷
    位置相符，告訴人甲○○到院就診時間為11年5月22日凌晨2時
    23分，亦於案發後即前往就診，被告雖辯稱係告訴人甲○○為
    舊傷，且屬自行跌倒，該急診記錄中並未記載告訴人甲○○受
    傷部分為舊傷，且自行跌倒亦不會造成上開多處瘀傷傷勢，
    可認被告推倒告訴人甲○○後，互相拉扯後致告訴人甲○○受有
    左大腿瘀傷、右小腿瘀傷、左手食指擦傷、左手肘瘀傷、左
    手背瘀傷等傷害，應可採信。可認被告確實有與告訴人甲○○
    發生爭執後，以徒手推倒告訴人甲○○，再互相拉扯，致告訴
    人甲○○受有左大腿與右小腿瘀傷、左手食指擦傷、左手與左
    手背瘀傷等傷害。被告否認犯行，不足採信。另起訴書雖認
    被告係拉扯告訴人甲○○後再推倒致其撞及置物櫃等語，然如
    告訴人甲○○所述係遭推倒後再撞及置物櫃等情，已如前述，
    本院自予更正如上，附此敘明。 
  5.綜上所述，本案事證明確，被告上開犯行，堪以認定，應依
    法論科。　　
參、論罪科刑：
一、按「本法所定家庭成員，包括下列各員及其未成年子女：一
    、配偶或前配偶。二、現有或曾有同居關係、家長家屬或家
    屬間關係者。三、現為或曾為直系血親或直系姻親。四、現
    為或曾為四親等以內之旁系血親或旁系姻親。」；又按家庭
    暴力防治法所稱之「家庭暴力」者，係指家庭成員間實施身
    體、精神或經濟上之騷擾、控制、脅迫或其他不法侵害之行
    為；所稱之「家庭暴力罪」者，係指家庭成員間故意實施家
    庭暴力行為而成立其他法律所規定之犯罪，家庭暴力防治法
    第3條、第2條第1、2款分別定有明文。經查，被告與告訴人
    甲○○為前同居男女朋友關係，此據被告及告訴人甲○○於警詢
    、偵查中陳述明確，復有家庭暴力通報表（偵卷第4頁反面
    、第7頁反面、第13頁），是被告對告訴人甲○○所為，係對
    家庭成員故意實施身體上不法侵害之家庭暴力行為，構成家
    庭暴力防治法第2條第2款之家庭暴力罪。惟因該條款之罪並
    無罰則規定，故仍依上開刑法規定論處。核被告所為，係犯
    刑法第277條第1項之傷害罪，屬家庭暴力防治法第2條第2項
    之家庭暴力罪，請依法論科。
二、被告於自始均係基於單一之犯罪決意，於密接時期，侵害同
    一人之身體法益，各行為之獨立性極為薄弱，依社會通念，
    難以強行分開，在刑法評價上，以視為數個舉動之接續施行
    ，合為包括之一行為予以評價，較為合理，屬接續犯，而為
    包括之一罪。
三、爰以行為人之責任為基礎，審酌被告與告訴人甲○○為男女朋
    友，僅因口角爭執，及告訴人甲○○欲拿走保養品等物，為被
    告以其所買為由，即以徒手推倒告訴人甲○○、互以拉扯，致
    其受有上開傷害，所為均屬不該，復參酌被告否認犯行，犯
    後態度不佳，暨斟酌被告未與告訴人達成和解等情，以及被
    告亦未互相取得告訴人甲○○諒解，告訴人甲○○受有身心傷害
    等情，是被告所造成之損害非重，且犯罪手段不佳，並考量
    被告大學畢業之智識程度及月收入10萬元左右家庭生活狀況
    等一切情狀（本院卷第229頁），量處如主文所示之刑，並
    諭知易科罰金折算標準。
肆、法律之適用：
　　據上論斷，應依刑事訴訟法第299 條第1 項前段，家庭暴力
    防治法第2條，刑法277第1項、第41條第1項前段，刑法施行
    法第1條之1第1項之規定，判決如主文。
本案經檢察官邱曉華提起公訴，檢察官鄭雅方到庭執行職務。
中　　華　　民　　國　　111 　年　　5　　月　　20　　日
　　　　　　　　　刑事第十三庭  審判長法　官  鍾雅蘭 
                                      法　官　郭又禎
　　　　　　　　　　　　　　　        法　官　劉庭維
上正本證明與原本無異。 
如不服本判決應於收受送達後20日內向本院提出上訴書狀，並應
敘述具體理由；其未敘述上訴理由者，應於上訴期間屆滿後20日
內向本院補提理由書（均須按他造當事人之人數附繕本）「切勿
逕送上級法院」。告訴人或被害人如對於本判決不服者，應具備
理由請求檢察官上訴，其上訴期間之計算係以檢察官收受判決正
本之日期為準。 因疫情而遲誤不變期間，得向法院聲請回復原
狀。
                                      書記官  陳乃瑄
中　　華　　民　　國　　111 　年　　5 　　月　　23　　日
附錄本案所犯法條全文
中華民國刑法第277條
傷害人之身體或健康者，處 5 年以下有期徒刑、拘役或 50 萬
元以下罰金。
犯前項之罪，因而致人於死者，處無期徒刑或 7 年以上有期徒
刑；致重傷者，處 3 年以上 10 年以下有期徒刑。